【裁判字號】    89,易,55
【裁判日期】    890516
【裁判案由】    
【裁判全文】
臺灣基隆地方法院刑事判決                            八十九年度易字第五五號
    公  訴  人  臺灣基隆地方法院檢察署檢察官
    被      告  丙○○
右列被告因違反家庭暴力防治法之保護令等案件，經檢察官提起公訴（八十八年度偵
字第六八五九號）暨移
    主  文
丙○○違反法院依家庭暴力防治法第十三條所為禁止實施家庭暴力行為之裁定，處拘
役伍拾日，如易科罰金，以參佰元折算壹日。
    事  實
一、丙○○與甲○○係夫妻關係，屬家庭暴力防治法所稱之家庭成員，丙○○竟基於
    傷害之概括犯意，先於民國（下同）八十八年九月十二日，在其二人位於基隆市
    ○○○路一三三巷十七號五樓之一住處，毆打甲○○成傷，致其受有右手臂兩處
    瘀傷、左上臂參處瘀傷等傷害，經甲○○向本院聲請核發民事保護令，本院審核
    後於八十八年十月二十二日以八十八年度家護字第五五號民事通常保護令裁定命
    丙○○不得對甲○○實施身體或精神上不法侵害之行為，並裁定有效期間為六個
    月；詎丙○○復基於同前之傷害犯意，繼於八十八年十二月一日三時許，自外開
    車返家後，叫醒熟睡中之甲○○為其煮水餃，因甲○○發出較大聲響，雙方遂引
    發爭執，致丙○○不悅，雖明知上開保護令之內容，仍在前揭住處之廚房內掌摑
    甲○○，並予以毆打，致甲○○受有頭部腫痛２Ｘ２公分、左上臂瘀傷２Ｘ２公
    分等傷害，以此方法對甲○○實施身體上不法侵害行為。
二、案經被害人甲○○訴由基隆市警察局第一分局移送台灣基隆地方法院檢察署檢察
    官偵查起訴暨移送併案審理。
    理  由
一、訊據被告丙○○固坦承知悉被害人甲○○已因其第一次傷害（即八十八年九月十
    二日）行為向本院聲請核發民事通常保護令之情，惟矢口否認有何毆打被害人甲○○成傷之犯行，辯稱：八十八年九月十二日雙方因家務事發生爭執，有互相拉
    扯，而八十八年十二月一日晚間，亦僅發生口角、拉扯，伊有推開被害人，然均
    未出手毆打被害人，不知其第一次所受之傷如何造成，至第二次之傷有可能係其
    毆打伊母乙○○時形成云云。惟查，右揭事實，業據被害人甲○○指訴綦詳，復
    有基隆市立醫院驗傷診斷書影本二紙及本院八十八年度家護字第五五號民事通常
    保護令影本一件附卷可稽，被告復自承確有於上開時、地與被害人發生爭執、拉
    扯情事，是被告若無於八十八年九月十二日毆打被害人之情，被害人焉會受有如
    八十九年三月六日申請之驗傷診斷書所述之多處瘀傷，並據此向本院聲請核發通
    常保護令獲准？又被告雖以被害人於八十八年十二月一日所受之傷應係被害人毆
    打被告母親乙○○時造成，並經乙○○到庭陳述屬實等節置辯，然經本院訊問被
    告之母乙○○如何知悉夫妻吵架之情時，其稱：「是甲○○打電話給我，說我兒
    子打他，他有保護令，要打電話叫警察抓我兒子：：」、「（問如何知悉被害人
    甲○○不滿煮水餃之事，一邊罵一邊摔東西之事）：：我兒子告訴我的」、「去
    時我並無看見我兒子打我媳婦」、「（問甲○○為何會受有傷害）她的傷可能是
    她要打我時，自己受傷的」等語，則縱使證人乙○○經被害人甲○○電告後前往
    二人住處時，確未見被告毆打被害人之情，惟以證人乙○○當時並未與其等同住
    一處，且時值深夜，若非被告與被害人間有嚴重爭執產生，被害人甲○○怎會不
    忌憚地催請婆婆乙○○到場處理，而證人乙○○又怎會急促前往兩造住處勸和？
    足徵當晚被害人甲○○應有遭受家庭暴力之情形，否則何需如此大費周章，並報
    警處理？復參被害人甲○○於同年十二月一日之受傷部位係頭部及左上臂，如單
    為持梳子毆打他人，應係手肘以下易有瘀傷形成，而非如驗傷診斷書所示之部位
    ，顯見證人乙○○之證詞不免有部分避重迴護其子即被告丙○○之虞，自難完全
    採信。綜上所述，被告所辯純屬飾卸諉過之詞，不足採信，事證明確，被告犯行
    洵堪認定。
二、查被害人甲○○遭傷害時係被告丙○○之妻，業據被告自承在卷，自屬家庭之成
    員。核被告所為，係犯刑法第二百七十七條第一項傷害罪及家庭暴力防治法第五
    十條第一款違反保護令罪。被告先後二次傷害犯行，時間緊接，所犯構成要件復
    相同，顯係基於概括犯意為之，應依連續犯之規定以一罪論，並加重其刑。另被
    告於八十八年九月十二日傷害被害人之犯行，雖未據起訴，惟此部分因與已起訴
    且經認定有罪之傷害部分，有裁判上一罪之連續犯關係，依審判不可分原則，本
    院自應併予審理，附此敘明。又被告所犯傷害及違反保護令二罪間，為一行為觸
    犯數罪名之想像競合犯關係，應從較重之違反保護令罪處斷。爰審酌被告與被害
    人之關係、傷害之程度、所生之危害及犯後仍飾詞卸責之態度等一切情狀，量處
    如主文所示之刑，並諭知易科罰金之折算標準。
據上論斷，應依刑事訴訟法第二百九十九條第一項前段，家庭暴力防治法第五十條第
一款，刑法第十一條前段、第二百七十七條第一項、第五十五條、第四十一條，罰金
罰鍰提高標準條例第一條前段、第二條，判決如主文。
本案經檢察官蔡和憲到庭執行職務
中        華        民        國    八十九      年    五    月  三十一  日
                                    臺灣基隆地方法院刑事第三庭
                                        法  官  林  玉  珮
右正本證明與原本無異。
如不服本判決，應於判決送達後十日內向本院提出上訴狀( 應附繕本 )，上訴於臺灣
高等法院。
                                        書記官  莊  怡  麗
中        華        民        國    八十九      年    六    月    二    日


司法院資訊處製作；財團法人民間司法改革基金會備份。
